臺灣高等法院臺南分院刑事裁定
110年度聲再字第50號
聲  請  人
即受裁定人  吳慶雄




上列聲請人因違反毒品危害防制條例案件，對於本院110年度毒
抗字第257號，中華民國110年4月15日所為之裁定，聲請再審（
重新審理），本院裁定如下：
    主  文
本件重新審理之聲請駁回。
    理  由
一、聲請意旨略以：本院以110年度毒抗字第257號裁定駁回聲請
    人即被告（下稱被告）之抗告，被告經依新法之評估，對服
    用藥物項目部分，因本人患有先天性免疫系統失調症有10年
    之久，因須長期服用藥物；另評估表中「入所後家人是否訪
    視」項目，因被告父母已過世多年，未能至勒戒處所接見通
    信，竟將此列入評分項目，對被告實屬不公；現依新法之裁
    定解釋（最高法院109年度台上大字第3826號裁定），基於
    利益歸於被告之法律原則，就評估項目關於⒈藥物使用及就
    醫紀錄、⒉有無家人訪視（接見通信）項目，重新進行審理
    ，以符公平等語。
二、按觀察、勒戒及強制戒治之裁定確定後，有毒品危害防制條
    例第20條之1第1項第1至6款情形之一，認為應不施以觀察、
    勒戒或強制戒治者，受觀察、勒戒或強制戒治處分之人，得
    以書狀敘述理由，聲請原裁定確定法院重新審理。聲請重新
    審理，應於裁定確定後30日內提起，毒品危害防制條例第20
    條之1第1項、第2項分別定有明文。次按，刑事訴訟法有關
    再審程序乃對「確定判決」認定事實錯誤所設之救濟程序，
    「裁定」不得作為聲請再審之對象，是對於法院令入觀察、
    勒戒處所施以觀察、勒戒及令入戒治處所施以強制戒治之裁
    定，如有刑事訴訟法第420條所定事由時，因裁定不得聲請
    再審，即乏救濟之道，因之立法者乃於毒品危害防制條例第
    20條之1增訂得聲請重新審理之規定。亦即毒品危害防制條
    例第20條之1重新審理之規定，乃刑事訴訟法再審程序之特
    別規定，是以有關聲請重新審理之程序，應優先適用毒品危
    害防制條例之規定。又法院認為無重新審理之理由，或程序
    不合法者，應以裁定駁回之，毒品危害防制條例第20條之1 
    第4項前段亦有明文規定。
三、經查：
(一)被告前因施用毒品案件，經裁定送觀察勒戒後，經勒戒處所
    依據聲請人之前科紀錄與行為表現、臨床評估、社會穩定度
    等3大項因素（每大項均有靜態因子與動態因子）進行評估
    ，經評定認聲請人為「有繼續施用毒品傾向」之情事，臺灣
    臺南地方檢察署檢察官以110年度聲戒字第45號、109年度毒
    偵緝字第105號聲請強制戒治，經臺灣臺南地方法院110年3
    月18日以110年度毒聲字第243號裁定被告入戒治處所施以強
    制戒治，其期間為6個月以上，至無繼續強制戒治之必要為
    止，但最長不得超過1年，被告不服提起抗告；再經本院110
    年4月15日以110年度毒抗字第257號裁定抗告駁回確定（下
    稱原確定裁定），有上開裁定、臺灣高等法院被告前案紀錄
    表在卷（毒抗卷第25至38頁）；被告具狀請求再審等語。惟
    聲請意旨既係：對於法院令入戒治處所施以強制戒治之確定
    裁定不服，依上開說明，裁定不得作為聲請再審之對象，因
    此聲請意旨之真意應係依毒品危害防制條例之規定，聲請重
    新審理，首先敘明。
(二)原確定裁定要以：戒治所依執行觀察、勒戒期間，經法務部
    ○○○○○○○○附設勒戒處所於110年3月9日評定結果，認被告靜
    態因子與動態因子合計總分107分，有繼續施用傾向，有該
    戒治所110年3月9日高戒所衛字第11010001270號函暨「有無
    繼續施用毒品傾向證明書」、「有無繼續施用毒品傾向評估
    標準紀錄表」在卷可稽；嗣該戒治所依法務部於110年3月26
    日以法矯字第11006001760號函修正實施之「有無繼續施用
    毒品傾向評估標準紀錄表」及「有無繼續施用毒品傾向評估
    標準說明手冊」，重新評估，其中：⑴前科紀錄與行為表現
    部分合計為26分（有5筆毒品犯罪相關司法紀錄計10分、首
    次毒品犯罪年齡為「20歲以下」計10分、有2筆其他犯罪相
    關紀錄計4分、入所時尿液毒品檢驗為「無藥物反應」計0分
    ，另持續於所內抽煙計2分）、⑵臨床評估部分合計為36分（
    有海洛因、安非他命多重毒品濫用計10分、合法物質濫用菸
    品計2分、使用方式注射使用計10分、使用年數超過1 年計1
    0分，臨床綜合評估評定為「中度」計4分）、⑶社會穩定度
    部分合計為5分（全職工作計0分、家人無濫用藥物計0 分、
    入所後家人未曾訪視及出所後未與家人同住合計上限5分）
    ，總分為67分，仍高於「有繼續施用毒品傾向」之標準60分
    ，故仍有繼續施用毒品之傾向，亦有該戒治所110年3月30日
    作成之「有無繼續施用毒品傾向證明書」在卷可稽（毒抗卷
    第41至43頁）；據此認定原審裁定令被告入戒治處所執行強
    制戒治，並無不合，所為認定論斷，並無違誤之處。
(三)又強制戒治保安處分，目的為協助施用毒品者戒斷毒品之心
    癮及身癮，其性質非為懲戒受處分人。受處分人有無「繼續
    施用毒品傾向」是依具體個案臨床實務及相關事證綜合判定
    ，有其專業依據及標準，且涉及專門醫學。由評估標準之形
    式上觀察，若無擅斷或濫權等明顯不當，法院宜予尊重此項
    行政職權之行使及專業判斷。查，⒈聲請意旨所指摘評估內
    容中之「藥物使用及就醫紀錄」部分，較接近者為「臨床評
    估」之「合法物質濫用」【菸品】計2分部分，至於聲請意
    旨所稱罹有先天性免疫系統失調症長期服用藥物，並未在評
    估之列，聲請人認遭不當評估，容有誤會；⒉聲請意旨所指
    摘因父母均過世而無接見通信部分，雖經評估表以被告入所
    後家人未曾訪視及出所後未與家人同住合計上限5分，係出
    於有無支援戒癮之支持系統衡量，有其合理之專業意見，且
    家人未曾訪視及未與家人同住合計始上限評估5分，縱去除
    未曾訪視之部分分數（可能2至3分），就其總分67分仍無法
    因此取得低於60分之評估，聲請人以此指摘，亦有未合。
四、聲請意旨並未檢附任何事證，說明確定裁定具有毒品危害防
    制條例第20條之1第1項各款應重新審理之事由，僅就勒戒處
    所之醫師依專業意見判斷製作之評估標準紀錄表，依憑己意
    而為相反主張云云；從而，重新審理之聲請，並無理由，應
    予駁回。
依毒品危害防制條例第20條之1第4項前段，裁定如主文。　
中　　華　　民　　國　　110 　年　　4 　　月　　29　　日
                  刑事第四庭    審判長法  官  郭玫利
                                      法  官  陳金虎
                                      法  官  蔡廷宜
以上正本證明與原本無異。
不得抗告。
　　　　　　　　　　　　　　　　　　　書記官  葉宥鈞　　
中　　華　　民　　國　　110 　年　　4 　　月　　29　　日